---
title: "Clasificación de vinos"
output: html_document
---


## Datos

### Librerias necesarias para el análisis

```{r cars, message=FALSE}
library(dplyr)
library(readr)
library(ggcorrplot)
library(DataExplorer)
library(visdat)
library(caret)
library(MASS)
```

### Importando el conjunto de datos

```{r, message=FALSE}
#w.wine <- read_delim("data/winequality-white.csv", col_names  = T, delim = ";",
#                     show_col_types = FALSE)

# Directamente de internet
url.download <- "https://archive.ics.uci.edu/ml/machine-learning-databases/wine-quality/winequality-white.csv"

w.wine <- read_delim(url.download, col_names  = T, delim = ";",
                     show_col_types = FALSE)
```

## Construcción de los datos
### Valores perdidos

Se hace una gráfica que mostrara la proporción de valores perdidos en los datos, en caso de haber.

```{r}
plot_missing(w.wine)
```

Puede verse que no hay datos perdidos, lo que sigue ver es inspeccionar la consistencia de los datos.



### Variable Independiente: Calidad

Veamos el histograma de la calidad

```{r}
ggplot(data = w.wine, aes(x = quality)) + 
  geom_bar() + labs(x = "Calidad", "Frecuencia")

ggplot(data = w.wine, aes(x = quality)) + 
  geom_bar(aes(y = (..count..)/sum(..count..))) + 
  labs(x = "Calidad", y = "Frecuencia relativa")
```

Proporciones en las categorías de la calidad

```{r}
prop.table( table(w.wine$quality) )
```
### Agrupando las calidades en 3 categorías

Sería conveniente considerar las siguientes categorías:

-   **Malo:** 3,4,5
-   **Regular:** 6 
-   **Bueno:** 7,8,9

Se crea una nueva columna en el conjunto de datos para alojar estas etiquetas

```{r}
data <- w.wine %>% 
  mutate(quality.label = recode(factor(quality), 
                                "3" = "malo", "4" = "malo", "5" = "malo",
                                "6" = "regular",
                                "7" = "bueno", "8" = "bueno", "9" = "bueno",
                                .default = "NA"))

unique(data$quality.label) # confirmar las categorias
```

## Análisis exploratorio

### Histogramas

```{r}
plot_histogram(data)
```

### Diagramas de cajas
```{r}
plot_boxplot(data, by = "quality.label")
```



### Matriz de Correlaciones

```{r}
# calculo de la matriz
res <- cor(data[-13], method = "pearson") 

# graficacion
ggcorrplot(res, method = "square", lab = T, hc.order = T)
ggcorrplot(res, method = "square", lab = T)
```

## Modelos de Clasificación
### Conjuntos de Entrenamiento y Prueba
Antes de hacer los modelos, se dividen los datos en un conjunto de entrenamiento y uno de prueba, usando la proporción

- **Entrenamiento:** 80%
- **Prueba:** 20%

```{r}
# indices del muestreo
sample_size <-  round(nrow(data)*.80) 
index <- sample(seq_len(nrow(data)), size = sample_size)
 
# se hace la particion
train.data <- data[index, ]
test.data <- data[-index, ]
```


En este caso no hay conjunto de *validación* pues no hay muchos hiperparámetros que variarle al modelo de LDA que se ajustará a continuación.


### Análisis Discriminante Lineal (LDA)

```{r}
modelo.lda <- lda(formula = quality.label ~ .,
                  data = train.data[-12])
```

Predicciones

```{r}
pred.lda <- predict(object = modelo.lda, newdata = test.data[-12])
```

**Exactitud y error**

```{r}
confusionMatrix(test.data$quality.label, pred.lda$class, 
                dnn = c("Clase real", "Clase predicha"))
```
Error de predicción
```{r}
trainig.error <- mean(test.data$quality.label != pred.lda$class) 
paste("trainig.error=", trainig.error, "%")
```

Ahora, estandarizando los datos, veamos si mejora en algo

```{r}
train.data.pre <- preProcess(x = train.data, method = c("center", "scale"))
train.data.scaled <- predict(train.data.pre, train.data)

test.data.pre <- preProcess(x = test.data, method = c("center", "scale"))
test.data.scaled <- predict(test.data.pre, test.data)
```



```{r}
modelo.lda2 <- lda(formula = quality.label ~ .,
                  data = train.data.scaled[-12])
```

Predicciones

```{r}
pred.lda2 <- predict(object = modelo.lda2, newdata = test.data.scaled[-12])
```

**Exactitud y error**
```{r}
confusionMatrix(test.data.scaled$quality.label, pred.lda2$class, 
                dnn = c("Clase real", "Clase predicha"))
```
Error de predicción
```{r}
trainig.error <- mean(test.data.scaled$quality.label != pred.lda2$class) 
paste("Error medio=", trainig.error, "%")
```

